臺灣臺北地方法院民事判決　九十年訴字第九二二號
　　原　　　告　甲○○
　　被　　　告　閰立樹
右當事人間請求損害賠償事件，本院判決如左：
    主    文
被告應給付原告新台幣肆拾肆萬伍仟捌佰參拾貳元，及自九十年六月五日起至清償日
止按年息百分之五計算之利息。
原告其餘之訴駁回。
訴訟費用由被告負擔百分之十三，餘由原告負擔。
本判決第一項於原告以新台幣壹拾伍萬元供擔保後，得假執行，但被告於假執行程序
實施前以新台幣肆拾肆萬陸仟元為原告供擔保時，得免為假執行。原告其餘假執行之
聲請駁回。
    事    實
甲、原告方面
  一、聲明：
    (1)被告應給付原告新台幣（下同）三百五十七萬元，及自起訴狀繕本送達之翌日
      起（即民國九十年六月五日）至清償日止，按年息百分之五計算之利息。
    (2)原告願供擔保請准宣告假執行。
  二、陳述：
    (1)被告乙○○於民國八十八年十二月十六日晚間七時五十分許，駕駛車牌號碼Ｅ
      Ｖ－二九六三號之自小客車，沿台北巿北安路由北向南行駛，途經北安路八０
      五巷巷口時，欲左轉彎往八０五巷行駛時，未注意汽車行駛至交叉路口，轉彎
      車輛應讓直行車輛先行，且未注意車前狀況，隨時採取必要之安全措施，竟於
      左轉彎時，與騎乘車號ＡＵＪ－３９０號重型機車，沿北安路由南往北行駛之
      原告甲○○發生碰撞，造成原告受有頭部外傷併腦挫傷、右股骨折併右髖骨脫
      位、顏面撕裂傷、右手第五指伸指肌斷裂之傷害，又原告所有之機車、衣褲、
      安全帽等物亦因此毀損，爰依侵權行為之法律關係，請求被告賠償原告因此所
      受之損害。
    (2)原告所受之損害項目及數額如下:
      原告於車禍發生後，及時被送至馬偕醫院急救，到出院為止前後共住院二十
        六日，支出住院（含手術）費用一十萬二千二百六十八元、急診掛號費五百
        九十元、複診費九千零二十九元，合計共支出醫藥費用一十一萬二千八百八
        十七元。又原告所受傷害未完全治癒，將來複診費用（包含Ｘ光片、車資）
        預估需二萬元。
      原告下巴、右手小指因車禍受傷留下疤痕，為消除疤痕須進行整形手術，所
        需費用為十萬元。又髖骨因車禍受傷，需置換人工髖骨，每五至七年需更換
        一次，每次約需費用二十萬元，包括人工髖骨三至五萬元、看護費七萬八千
        元（每日三千元，計二十六日）、及手術費用一十萬三千二百六十元，原告
        若活至七十歲，則須動十次以上手術，共計須二百萬元。
      原告之母於原告住院期間，日夜照顧原告，故請求被告應給付看護費用每日
        三千元，共計二十六日為七萬八千元。
      原告因車禍受傷，因就診來往家中及馬偕、三總、國泰醫院及台北地方法院
        ，為此支出計程車費用一萬二千元。
      原告因車禍受傷致期末考未通過延畢，又佳骨神經疼痛，腿酸須住宿在外，
        每學期須支出住宿費三萬元，共有大三下、大四上下、大五上四學期，合計
        十二萬元，又大五上學期學費五萬元及生活費四萬元（每月一萬元共四個月
        ），以上合計二十一萬元。
      因車禍發生，原告受有如下之財物損失：機車修理費二萬一千四百五十元、
        手錶一支三千二百元、襯衫一件一千五百元、羊毛背心一件二千元、外套一
        件五千元、牛仔褲一條二千五百元、安全帽一頂三千元，合計三萬八千六百
        五十元。
      因被告之疏失釀成車禍，造成原告身心極大之傷害，原告今年方二十一歲，
        今後不能跑、跳，不能運動；站立不能超過三十分鐘，否則脊椎會酸痛；必
        須經常變換坐姿，否則坐久了屁股會痛；不能自己穿襪子、自己剪腳指甲，
        因為怕髖骨移位，造成生活上許多的不便。而且若髖骨壞死，須重新開刀，
        裝上人工髖骨，以後每五至七年必須不斷開刀更換，造成原告精神上極大的
        傷害，將來的就業及婚姻亦可能會受到影響，為此請求非財產上之損害賠償
        五十萬元。
    (3)對被告抗辯所為之陳述：
      被告辯稱原告亦有超速之過失，主張原告應負與有過失之責，惟被告並無法
        證明原告有任何過失，且台北巿政府警察局交通警察大隊亦函覆表示原告事
        發當日於事故發生地點並無違規超速之舉發紀錄，顯見被告之抗辯並無根據
        。
      被告主張原告請求之醫療費用中，應扣除全民健康保險給付部分，然依最高
        法院六十八年台上字第四二號判例：「按保險制度，旨在保護被保險人，非
        為減輕損害事故加害人之責任。保險給付請求權之發生，係以定有支付保險
        費之保險契約為基礎，與因侵權行為所生之損害賠償請求權，並非出於同一
        原因。後者之損害賠償請求權，殊不因受領前者之保險給付而喪失，兩者除
        有保險法第五十三條關於代位行使之關係外，並不生損益相抵問題。」故被
        告不得以原告受有保險給付主張應為損益相抵，原告主張連同健保給付金額
        之醫療費並無不合。至於將來之複診費用，原告雖不能證明其數額，惟依最
        高法院二十一年上字第九七二號判例，及民事訴訟法第二百二十二條，法院
        應審酌一切情況，依自由心證定其數額。
      整型部分，雖無功能性改善之作用，然損害賠償本以回復損害發生前之原狀
        為原則，原告無承受因被告侵權行為所殘留疤痕之義務，且部分疤痕係殘留
        於顏面，顯有整形之必要，原告請求此部份費用並無不合。髖骨手術部分，
        國泰醫院雖函稱目前尚無需作人工關節置換之適應症，惟此係因目前髖骨尚
        未有明顯缺血性壞死之現象，如認損害尚未具體明確而不允所請，原告保留
        將來請求之權利。
      關於交通費用部分，原告受傷迄今後續複診為被告所不爭執，原告因被告之
        行為機車全毀，且行動困難，住家與醫之距離又甚為遙遠，就醫勢必以計程
        車代步，而計程車常未備置收據，故原告無收據證明，然此部分依最高法院
        二十一年上字第九七二號判例及民事訴訟法第二百二十二條第二項之規定，
        得由法院依職權認定之，被告以原告無相關收據即謂原告此部分之請求無理
        由，顯有誤會。
      至於原告延畢，係因車禍傷重住院治療，造成無法如期參與學校期末考試，
        且因傷重之故，無法全力準備補考。又原告係轉學生，修業已較辛苦，大三
        、大四仍需修滿七十六學分才能畢業，不幸又發生此事，而有科目被當需重
        修，增加修課及排課之困難，復因傷後身體大不如前，方導致延畢。
 三 、證據：
      提出國泰醫院內湖分院北巿衛醫字第一一０一一一００一七號診斷證明書影本
      、馬偕紀念醫院診字第八九一０五二號診斷證明書影本各一紙、臺北巿內湖區
      役男複檢處理判定體位結果通知書影本一紙、估價單影本一紙、馬偕紀念醫院
      醫療單據影本十五紙、國泰綜合醫院醫療費用收據影本三紙、雙湖診所門診費
      用收據影本一紙、杜耳鼻喉科診所收據影本一紙、照片一幀、原告就讀淡江大
      學之歷年成績單一份以為證。
乙、被告方面
  一、聲明：
    (1)原告之訴駁回
    (2)如受不利判決，願供擔保請准宣告免為假執行。
  二、陳述：
    (1)原告之所以受有嚴重之傷害，部份原因係基於其有超速，致撞及被告車體側門
      ，兩造車輛均毀損嚴重，被告為修理汽車亦花費三萬七千元。原告雖主張置於
      案發地點之測速照相機未測得原告騎乘機車有超速之紀錄，而欲以此證明原告
      並未超速。然測速照相機有其攝影之死角，且案發當時原告所騎乘之機車在外
      測，而該測速照相機在內測，極有可能超出測速照相機之攝影範圍，不能因此
      證明原告並未超速。原告就車禍之發生既亦有過失，在刑事上雖不能解免被告
      過失傷害責任，惟在民事賠償上被告非不得依民法第二百一十七條主張被告與
      有過失，並將前揭修車費用與原告起訴之金額為抵銷。
    (2)原告所主張之賠償項目及金額，被告之抗辯如下：
      就醫療費用部份，原告之計算基準係以應付金額合計之總額，惟原告所實際
        支支出之金額僅為自費金額部分負擔之總額，其餘均由全民健康保險支出，
        又有二紙收據為證明書費，共一千二百元，依最高法院六十六年度第五次民
        庭會議決議（二）意旨，原告不得向被告請求此部分損害賠償，故依前揭計
        算方式，原告實際支出醫療費用部分僅三萬八千零六十六元。原告另主張二
        萬元之將來複診費，因尚未發生，且無計算依據，被告予以否認。至於整型
        及髖骨手術費用，原告並未舉證因此事故造成需換人工髖骨之必要，且國泰
        醫院（九０）湖行字第三九二號函覆亦稱經磁振造影檢查，原告受傷部位並
        無缺血性壞死現象，目前尚無須做人工關節置換之適應症。又其所主張需整
        型之部位為下巴及右手小指，此部分若未整型亦不影響外表，原告之請求並
        無理由。
      原告主張其母於受傷住院期間日夜看顧原告，並以一日三千元計算，惟未見
        原告有舉證以實其說，且不符現行國內看護之日薪行情約二千元，原告此部
        分之請求並無理由。
      原告主張支出交通費一萬二千元，並無任何單據可憑，被告全數否認。
      原告主張因本件車禍致大學延畢，惟並無任何證據顯示兩者之間有相當因果
        關係，縱有因果關係，原告之生活費、住宿費及學費本屬原告基本生活支出
        ，不因車禍而受有影響，要難令被告負責。
      按「慰撫金之性質在於補償及調整被害人所受精神上之損害，其核給之標準
        自應斟酌加害者與被害者雙方之身分、資力與加害程度及其他各種情形核定
        之。」最高法院五十一年台上字第二二三號著有判例，原告現為學生，依被
        告之加害程度、原告與有過失，其請求金額是否過高，請求法院予以適當之
        認定。
  三、證據
      提出照片四幀、國都汽車股份有限公司所開具統一發票影本一紙、被告八十九
      年度各類所得扣繳暨免扣繳憑單影本一紙以為證。
丙、本院依職權調閱本院八十九年度北交簡字第一五六四號及九十年度交簡上字第七
    號刑事卷宗。
    理    由
一、本件原告起訴主張：被告於八十八年十二月十六日晚間七時五十分許，駕駛車號
    ＥＶ－二九六三號自小客車途經台北巿北安路八０五巷口時，因未注意車前狀況
    ，且未遵守車輛行經交叉路口時，轉彎車輛應讓直行車輛先行之規定，致撞及騎
    乘機車之原告，致原告受有頭部外傷併腦挫傷等身體傷害及機車、衣褲、手錶等
    財產損失，爰依侵權行為之法律關係，起訴請求被告賠償原告因此次車禍所受之
    損害。被告則以係因原告超速以致原告受有如此大之傷害，且被告亦因車禍車輛
    受損，支出三萬七千元之修理費用，原告既亦有過失，被告自得依民法第二百十
    七條主張原告與有過失，而減輕或免除被告之賠償責任，並主張以支出之修理費
    用為抵銷。另原告主張之損失項目及金額，或因並無請求之依據，或因金額過鉅
    ，被告均不予同意等語，資為抗辯。
二、原告因駕駛車輛疏未注意車前狀況，撞及原告致原告受有頭部外傷併腦挫傷、右
    股骨折併右髖骨脫位、顏面撕裂傷、右手第五指伸指肌斷裂之傷害，為被告所不
    否認，且有馬偕紀念醫院診字第八九一０五二號診斷證明書一紙附卷可稽，堪信
    為真實，被告侵權行為之事實堪以認定。按當事人主張有利於己之事實者，就其
    事實有舉證之責任，民事訴訟法第二百七十七條前段定有明文。被告雖抗辯原告
    就損害之發生亦有超速之過失，惟其並未提出證據以實其說，且事發現場設有超
    速照相設備，原告若有超速之違規情形，該設備應有所紀錄，惟依台北巿政府警
    察局交通警察大隊九十年九月五日北巿警交大三字第九０六六八一七五００號函
    ，原告騎乘之ＡＵＪ－三九０號機車於八十八年十二月十六日並無於北安路之違
    規超速舉發紀錄，被告雖提出車損照片四幀以為證，惟車損照片僅能證明被告之
    汽車受有損害，並不足以證明原告騎乘機車有超速之過失行為，此外又無其他證
    據足以支持被告之抗辯，則被告辯稱原告就損害之發生與有過失，尚不足採。被
    告因過失不法侵害原告之身體與財產，既可認定，則被告對原告因此所受之損害
    ，自應依侵權行為之法律關係，負損害賠償責任。
三、原告請求被告賠償費用，是否應予准許，分述於次：
  (1)醫療費用部份
    原告請求已發生之醫療費用十一萬二千八百八十七元，其中有一千四百九十元係
    屬證明書費，並非醫療費用，不得向被告請求。其餘部分有七萬四千五百六十五
    元係由全民健康保險給付，而依保險法第五十三條第一項前段規定，被保險人因
    保險人應負保險責任之損失發生，而對於第三人有損失賠償請求權者，保險人得
    於給付賠償金額後，代位行使被保險人對於第三人之請求權，法條雖名為代位行
    使，惟依學說及現行實務見解均認為，保險人於給付賠償金額後，被保險人對第
    三人之請求權即已法定移轉予保險人。人身保險是否有保險法第五十三條之適用
    固有爭議，惟全民健康保險係屬醫療費用保險，所填補者均係實際發生之醫療費
    用金錢損失，得具體確定其損害額，不似其他人身保險均係填補非財產上之損害
    賠償，無從明確計算其損害額，且有所謂人之生命身體之價值無從估計，無不當
    得利可言之觀念，故全民健康保險應有保險法第五十三條之適用，則原告對於被
    告醫療費用之損害賠償請求權，於全民健康保險所給付之七萬四千五百六十五元
    之範圍內，已移轉予全民健康保險局，原告自不得再向被告請求。又原告主張二
    萬元之將來複診費用，惟就其所提出之就診費用收據，原告最後一次就診日期為
    八十九年七月二十五日，其後至今已有約一年半之時間並無證據證明其有再就醫
    之紀錄，則原告此後是否會再因此次車禍所受之傷害再就醫，所需費用多少，均
    無從認定之，故原告請求此項尚未發生之損害額，並無證據足以證明該項損害確
    有發生之可能，其請求為無理由。原告另主張髖骨手術費用二百萬元及整形費用
    十萬元，惟依國泰醫院內湖分院九十年九月五日（九０）湖行字第三九二號函表
    示：「原告右髖骨受傷部位經磁振造影檢查無缺血性壞死現象，目前尚無需做人
    工關節置換之適應症。..... 疤痕整形手術為改善疤痕外觀之步驟，並無功能性
    改善之作用，若接受疤痕整形手術費用約需四萬五千元左右。」，則原告將來是
    否確有置換人工關節之必要尚未可知，此部分之請求並無所據，應予駁回，又整
    形手術費用超過四萬五千元之部份亦應駁回。
  (2)交通費用部分
    原告因車禍致行動不便須搭乘計乘車前往就醫，每次就醫往返兩趟車程，依原告
    所提出之就診費用收據，共計就診二十一次，原告共請求一萬二千元之車費，平
    均每趟車程約三百元，尚稱適當，此部分之請求應予准許。
  (3)看護費用部份
    原告因車禍受傷，其母日夜看護，雖得認為係因此增加生活上之需要而得向被告
    請求損害賠償，惟原告主張國內目前之看護費用為每日三千元稍嫌過高，不符常
    情，應以每日二千元為適當，故此部分之請求於五萬二千元（二０００×二十六
    日＝五萬二千元）之範圍內為有理由，超過部分應予駁回。
  (4)因延畢致支出學費、生活費等部分
    原告欲請求因延畢所增加支出之生活費用，其前提須原告之延畢與被告之侵權行
    為之間有相當之因果關係，就原告所提出之歷年成績單觀之，原告須延長修業年
    限，係因大四下學期必修之中國通俗文學賞析未達及格標準，此時距離車禍發生
    之日已有一年以上之時間，可否認為係因車禍住院，傷重致未能全力準備考試已
    有可疑，難認延畢與車禍之間存有因果關係，故原告請求大五上學期之學費五萬
    元、住宿費三萬元及生活費四萬元並無理由，應予駁回。又原告主張因坐骨神經
    疼痛、腿酸須住宿在外，而請求大三下學期、大四上、下學期之住宿費（包括水
    電及瓦斯費）合計九萬元，惟原告在外求學，本即需支出住宿費用，即使未發生
    車禍亦然，此部分之費用並非因車禍而增加之生活費用，不能令被告負擔，故併
    予駁回。
  (5)非財產損害賠償部分
    按不法侵害他人之身體者，被害人雖非財產上之損害，亦得請求賠償相當之金額
    ，民法第一百九十五條第一項前段定有明文。原告於車禍發生時，年方二十歲，
    正值青春年華而得享受人生之際，因被告之過失致髖骨受傷，行動能力減退，不
    能跑跳及從事較劇烈之運動，生活之樂趣自因此而有所減損，而造成其精神上之
    痛苦，爰審酌兩造之身分地位及經濟狀況及原告所受精神痛苦之程度等情狀，原
    告請求五十萬元之非財產上損害賠償，稍嫌過高，應以三十萬元為適當。
  (6)財物損失部分
    原告主張因車禍致支出機車修理費二萬一千四百五十元及損失手錶一支價值三千
    二百元、襯衫一件一千五百元、羊毛背心一件二千元、外套一件五千元、牛仔褲
    一條二千五百元及安全帽一頂三千元。就機車修理費部分，業據原告提出收據一
    紙以為證，此部分之請求為有理由，應予准許。至於其他財物方面，依原告所稱
    合計價額為一萬七千二百元，惟原告並未提出證據以證明該等財物之價值，且縱
    具有原告所稱之價額，經使用後其價值亦有所貶損，原告所得請求之金額以一萬
    七千二百元之二分之一為適當，即八千六百元，超過部分即無理由。
五、本件原告勝訴部分，兩造分別陳明願供擔保聲請准宣告假執行或免為假執行，經
    核均無不合，爰分別酌定相當之擔保金額准許之。至原告敗訴部分，其假執行之
    聲請失所附麗，應予駁回。
據上論結，本件原告之訴一部為有理由，一部為無理由，依民事訴訟法第七十九條但
書、第三百九十條第二項、第三百九十二條，判決如主文。
中　　　華　　　民　　　國　　九十一　　年　　　二　　　月　　　十八　　日
                                        臺灣臺北地方法院民事第三庭
                                            法  官  李維心
右為正本，係照原本作成。
如對本判決上訴，須於判決送達後廿日內向本院提出上訴狀
中　　　華　　　民　　　國　　九十一　　年　　　二　　　月　　　十八　　日
~B法院書記官　林梅珍
